臺灣高等法院刑事判決　　　　　　　　96年度上訴字第1579號
上　訴　人
即　被　告　乙○○
　　　　　　　　　　現另案於臺灣臺北看守所
指定辯護人　甲○○　本院公設辯護人
上列上訴人因違反槍砲彈藥刀械管制條例案件，不服臺灣板橋地
方法院95年度訴字第2959號，中華民國95年11月30日第一審判決
（起訴案號：臺灣板橋地方法院檢察署95年度偵字第19345 號）
，提起上訴，本院判決如下：
    主  文
上訴駁回。
    事  實
一、乙○○前於民國91年6 月間因業務過失傷害案件，經本院以
    90年度交易字第151號判決，判處有期徒刑6月確定，於91年
    12月27日執行完畢，詎猶不知悔改，明知具有殺傷力之改造
    槍枝及子彈，係屬槍砲彈藥刀械管制條例所管制之物，非經
    主管機關許可不得持有，竟基於持有之犯意於94年9 月中旬
    某日，因真實姓名年籍不詳綽號「阿義」之成年男子，積欠
    其金錢，乃在乙○○位於臺北縣三峽鎮○○路○段122 號六
    樓之二住處附近，交付具殺傷力之仿BERETTA 廠84型半自動
    手槍製造之槍枝，換裝土造金屬槍管、金屬滑套、金屬槍機
    及金屬撞針而成之改造手槍1 支（槍枝管制編號0000000000
    ）、仿FN廠1910型半自動手槍製造之槍枝，換裝土造金屬槍
    管而成之改造手槍1 支（槍枝管制編號0000000000）及具殺
    傷力金屬彈頭之土造子彈4顆（直徑8.9 mm2顆、8mm2顆），
    供以質押，而未經許可持有之。嗣於95年1月12日下午7時許
    ，經警在桃園縣桃園市○○路與大興西路口查獲，並扣得上
    揭具殺傷力仿BERETTA 廠84型半自動手槍之改造手槍、仿FN
    廠1910型半自動手槍之改造手槍各1支及土造子彈4顆（均經
    鑑定試射完畢）。
二、案經臺北市政府警察局移送臺灣桃園地方法院檢察署呈請臺
　　灣高等法院檢察署檢察長令轉臺灣板橋地方法院檢察署檢察
    官偵查起訴。
    理  由
一、本件卷內有關：(一)內政部警政署刑事警察局出具之刑鑑字第
    0950009997號槍彈鑑定書、95年4月27日刑鑑字第095005440
    2 號函，係為鑑定被告乙○○所持有之槍彈屬於改造手槍、
    土造子彈，依其所見之證明文書，核其本質乃為被告以外之
    人於審判外之書面陳述，依刑事訴訟法第159條第1項之規定
    ，不具證據能力。惟此一鑑定書乃偵查中由檢察官命鑑定而
    提出之鑑定報告書，依同條項後段係屬法律有特別規定之情
    形（刑事訴訟法第206 條），有證據能力。(二)卷內搜索扣押
    筆錄等文書，雖屬被告以外之人於審判外之陳述，惟該等文
    書並無顯有不可信之情況，屬公務員於搜索時所為之紀錄文
    書，符合刑事訴訟法第159條之4第1 款之規定，有證據能力
    。(三)上揭扣案改造手槍2支及土造子彈4顆，並非供述證據，
    無傳聞法則之適用，與本案具有關聯性，且上開物證係經偵
    辦員警合法取得，具有證據能力。
二、訊據被告對於持有上揭改造手槍、土造子彈等犯行均坦承不
    諱。扣案之手槍2支、子彈4顆，經鑑定後，其中手槍分係仿
    BERETTA 廠84型半自動手槍製造之槍枝，換裝土造金屬槍管
    、金屬滑套、金屬槍機及金屬撞針而成之改造手槍（槍枝管
    制編號0000000000）、仿FN廠1910型半自動手槍製造之槍枝
    ，換裝土造金屬槍管而成之改造手槍（槍枝管制編號000000
    0000）均具有殺傷力，子彈係金屬彈頭之土造子彈四顆（直
    徑8.9mm2顆、8mm2顆），亦具殺傷力，此有卷附內政部警政
    署刑事警察局出具之刑鑑字第0950009997號槍彈鑑定書、95
    年4 月27日刑鑑字第0950054402號函足稽。復有附卷搜索扣
    押照片及搜索扣押筆錄等文書、扣案改造手槍2 支、土造子
    彈4 顆足資佐證。被告之自白，與事實相符，本件事證明確
    ，其有上開未經許可，持有改造手槍，持有土造子彈之犯行
    堪以認定，應依法論科。
三、被告行為後，刑法業於94年2月2日經總統以華總一義字第09
    400014901號令修正公布，並於95年7 月1日施行，參酌最高
    法院95年5月23日刑事庭第八次會議決議，修正後刑法第2條
    第1 項之規定，係規範行為後法律變更所生新舊法律比較適
    用之準據法，於修正後刑法施行後，應適用修正後刑法第 2
    條第1 項之規定，為「從舊從輕」之比較。(一)刑法第55條，
    已刪除關於牽連犯之規定，惟並未變更有關想像競合犯之規
    定，僅增加但書「但不得科以較輕罪名所定最輕本刑以下之
    刑。」，此為科刑之限制，為法理之明文化，非屬法律變更
    ，本院裁判時已在刑法修正施行後，自應適用裁判時之刑法
    55條想像競合犯之規定，核先敘明；(二)刑法第47條業已修正
    施行，修正後刑法第47條第1 項規定「受徒刑之執行完畢，
    或一部之執行而赦免後，5 年以內故意再犯有期徒刑以上之
    罪者，為累犯，加重本刑至二分之一。」，與修正前刑法第
    47條規定「受有期徒刑之執行完畢，或受無期徒刑或有期徒
    刑一部之執行而赦免後，5 年以內再犯有期徒刑以上之罪者
    ，為累犯，加重本刑至二分之一。」不同，而依被告之前科
    紀錄，無論依修正前後刑法第47條之規定均構成累犯，對被
    告而言，並無有利或不利之情形，依刑法第2條第1項前段之
    規定，應依修正前之刑法第47條論以累犯，並加重其刑；(三)
    修正前刑法第42條第2 項前段規定：「易服勞役以一元以上
    三元以下折算一日」。又被告行為時之易服勞役折算標準，
    業據修正前罰金罰鍰提高標準條例第2 條前段規定，就其原
    定數額提高為100 倍折算一日，則本件被告行為時之易服勞
    役折算標準，則應以銀元300元折算一日，即新台幣900元折
    算一日。惟95年7月1日修正施行之刑法第42條第3 項前段規
    定：「易服勞役以新台幣1,000元、2,000元或3,000 元元折
    算一日」，比較修正前後之易服勞役折算標準，以修正後之
    規定，較有利於被告，依刑法第2條第1項前段之規定，罰金
    易服勞役折算標準，應依修正後刑法第42條第3 項之規定諭
    知。
四、按槍砲彈藥刀械管制條例第4條第1 項第1款之槍砲，係指火
    砲、肩射武器、機關槍、衝鋒槍、卡柄槍、自動步槍、普通
    步槍、馬槍、手槍、鋼筆槍、瓦斯槍、麻醉槍、獵槍、空氣
    槍、魚槍及其他可發射金屬或子彈具有殺傷力之各式槍砲；
    本件扣案之槍枝係仿BERETTA 廠84型半自動手槍製造之槍枝
    ，換裝土造金屬槍管、金屬滑套、金屬槍機及金屬撞針而成
    之改造手槍、仿FN廠1910型半自動手槍製造之槍枝，換裝土
    造金屬槍管而成之改造手槍，應屬槍砲彈藥刀械管制條例第
    4條第1項第1 款所規定之「其他可發射金屬或子彈具有殺傷
    力之各式槍砲」。又槍砲彈藥刀械管制條例第四條所稱之槍
    砲、彈藥，依同條例第5 條規定，非經中央主管機關許可，
    不得製造、販賣、運輸、轉讓、出租、出借、持有、寄藏或
    陳列。被告持有上開扣案具殺傷力之改造手槍，核其所為，
    係犯槍砲彈藥刀械管制條例第8條第4 項之未經許可持有第4
    條第1項第1款所定其他可發射子彈具有殺傷力之各式槍砲罪
    ；其持有上開扣案具殺傷力之土造子彈，係犯槍砲彈藥刀械
    管制條例第12條第四項之未經許可持有子彈罪。被告以一行
    為同時未經許可持有改造之手槍及子彈，為異種想像競合，
    應依修正後之刑法第55條之規定，從一重之未經許可持有其
    他可發射子彈具有殺傷力之槍枝罪處斷。被告前於91年6 月
    間因業務過失傷害案件，經原審以90年度交易字第151 號判
    決，判處有期徒刑六月確定，於91年12月27日執行完畢，此
    有臺灣高等法院被告前案紀錄表乙紙附卷可稽，於5 年以內
    再故意犯本件有期徒刑以上之罪，應依修正前之刑法第47之
    規定論以累犯，並加重其刑。原審適用槍砲彈藥刀械管制條
    例第8條第4項、第12條第4項，刑法第11條前段、第2 條第1
    項前段、第55條，第42條第3項、第38條第1 項第1款，修正
    前刑法第47條，爰審酌被告明知改造手槍、土造子彈均屬高
    度危險之物品，其所持有改造之手槍、土造子彈，均可於瞬
    間取人性命，影響所及，非僅危及他人之生命安全，並對社
    會治安之維護造成嚴重損害，惡性非輕，惟考量其犯後已知
    坦承犯行，態度良好，未有證據足認被告持上揭槍彈犯案等
    一切情狀，量處有期徒刑肆年，併科罰金新台幣拾貳萬元，
    並就罰金部分依修正後刑法第42條第3 項諭知易服勞役之折
    算標準，以資懲儆。末查，扣案仿BERETT A廠84型半自動手
    槍製造之槍枝，換裝土造金屬槍管、金屬滑套、金屬槍機及
    金屬撞針而成之改造手槍（槍枝管制編號0000000000）、仿
    FN廠1910型半自動手槍製造之槍枝，換裝土造金屬槍管而成
    之改造手槍（槍枝管制編號0000000000），均為違禁物，不
    問屬於犯人與否，應依刑法第38條第1項第1款規定宣告沒收
    ；扣案原具殺傷力，金屬彈頭之土造子彈4顆（直徑8.9 mm2
    顆、8mm2顆），均於鑑定時經實際試射、擊發而失其效用，
    彈內火藥部分兼已滅失，已非屬違禁物，故不予宣告沒收。
五、經核原審認事用法均無不合，審酌刑法第57條各款情形後之
    量刑亦稱適當，被告上訴求為減輕，核無理由，應予以駁回
    。
據上論斷，應依刑事訴訟法第368條，判決如主文。
本案經檢察官張秋雲到庭執行職務。
中　　華　　民　　國　　96　　年　　5 　　月　　31　　日
　　　　　　　　　刑事第十一庭審判長法　官  張連財
　　　　　　　　　　　　　　　　　  法　官  林明俊
　　　　　　　 　 　　　　　　　　　法　官  楊照男
以上正本證明與原本無異。
如不服本判決，應於收受送達後10日內向本院提出上訴書狀，其
未敘述上訴之理由者並得於提起上訴後10日內向本院補提理由書
（均須按他造當事人之人數附繕本）。
                                    書記官  陳秋雄
中　　華　　民　　國　　96　　年　　5 　　月　　31　　日
附錄：本案論罪科刑法條全文
槍砲彈藥刀械管制條例第8條第4項
未經許可，持有、寄藏或意圖販賣而陳列第1項所列槍枝者，處3
年以上10年以下有期徒刑，併科新臺幣700萬元以下罰金。
槍砲彈藥刀械管制條例第12條第4項
未經許可，持有、寄藏或意圖販賣而陳列子彈者，處5年以下有
期徒刑，併科新台幣300萬元以下罰金。
